臺灣臺中地方法院民事判決　九十三年度保險字第二六號
　　原　　　告　丙　○
　　訴訟代理人　乙○○
　　被　　　告　國泰人壽保險股份有限公司
　　法定代理人　丁○○
　　訴訟代理人　甲○○
上列事人間請求損害賠償事件，本院於中華民國九十四年二月十八日言詞辯論終結，
判決如下：
    主      文
原告之訴駁回。
訴訟費用由原告負擔。
    事      實
一、原告起訴主張：(1)原告與其夫即訴訟代理人乙○○於民國九十一年二月二十八日
    因事赴美國，於啟程前一日上午，由乙○○以電話聯絡授權被告公司豐原辦事處
    業務員劉鳳嬌，為原告夫妻二人投保旅行平安保險，並附加疾病醫療險，保險金
    額為每人意外險部分新台幣（下同）五百萬元，附加疾病醫療險部分五十萬元，
    並約定自九十一年二月二十八日下午四時生效，保險期間為一百二十日，並約定
    於劉鳳嬌送交保單時，再繳交保險費。(2)原告啟程赴美後，於美東時間九十一年
    四月二十六日上午十一時許，在美國住處突大量吐血休克，而住院治療十五日，
    支出醫療費一百三十三萬九千八百六十九元。原告回國後向被告申請保險理賠，
    被告卻以系爭保險原告僅投保一般旅行平安險附加意外醫療險，前開疾病非屬約
    定承保之範圍而拒絕給付保險金。(3)惟如前述，乙○○為原告投保時，已言明保
    險項目包含海外突發疾病醫療險（內容即如劉鳳嬌於原告發病後傳真予乙○○之
    傳真稿所載）；且原告於投保前並不知悉患有胃部腫瘤，即未對被告公司隱匿病
    情。今因被告及其職員劉鳳嬌擅自更改原告投保內容，擇對被告有利者核定為傷
    害醫療險，使原告前開突發疾病不在其承保範圍內，依民法第一百八十四條侵權
    行為之規定，被告對原告所支出之龐大醫療費，自應負賠償之責。(4)又系爭保單
    所載保險期間始自九十一年三月一日上午十時，與原告投保時約定生效時間之九
    十一年二月二十八日下午四時（即原告啟程赴美時間）相差十八個小時，被告逕
    將系爭保單生效之日延至原告抵達目的地後始生效，以此降低理賠機率，獲得潛
    在利益，使原告投保意義盡失，蓋投保意外險之主要目的，在求旅途中發生意外
    時之保障，被告所為顯違消費者保護法施行細則第十四條第二款之規定，爰依消
    費者保護法第五十一條，請求損害額（即本件醫療保險金五十萬元）三倍即一百
    五十萬元之懲罰性賠償金等語。並聲明：被告應給付原告一百五十萬元及自起訴
    狀繕本送達被告之翌日起至清償款日止，按年息百分之五計算之利息。
二、被告則以：(1)本件原告所投保者，本即為旅行平安保險附加「每次傷害醫療保險
    」，被告核保之內容亦同，故所收取之保險費僅為五千三百四十元。被告並未擅
    自變更原告要保內容，蓋原告投保者若為旅行平安保險附加「每次傷害醫療保險
    」及「海外突發疾病每次住院醫療保險」，則保險費應為八千一百十八元。(2)系
    爭保險契約為一般商業保險，依保險法第第四十四條第一項、四十三條之規定，
    保險契約由保險人於同意要保人聲請後簽訂，保險人並無強制訂約之義務，且縱
    雙方已達成口頭上之合致，在雙方未訂定書面之保險單或暫保單以前，仍難認保
    險契約已經合法成立，是被告對系爭保險承保期間及承保之內容應有核定之權。
    又依保險法第二十一條之規定，保險費應於契約生效前交付之。原告於九十一年
    三月一日始將保險費交付與被告公司業務員劉鳳嬌，則保險契約當自該日始生效
    。且原告之女於同日代收保單時，就保單之內容並無異議，自不容原告於事故發
    生後，始爭執投保內容與保單不符。(3)再原告發病住院日既為九十一年四月二十
    六日，而於被告承保期間內，即無所謂因被告延後承保致生損害可言。(4)縱認原
    告投保之內容包括「海外突發疾病每次住院醫療保險」，惟此種保險所保障者，
    亦僅及於突然發生且急性之病症，而原告在美國所治療之疾病為胃部腫瘤，大小
    達４．５ｃｍＸ４．５ｃｍＸ３．５ｃｍ，即其所患並非突發疾病，而不屬「海
    外突發疾病每次住院醫療保險」之承保範疇。(5)原告在美國支出前開醫療費，係
    因自身疾病所引起，非因被告出售之保險商品有瑕疵所致，原告主張依消費者保
    護法第五十一條規定請求被告賠償，顯屬無據等語資為抗辯。並聲明：原告之訴
    駁回。
三、兩造不爭執之事實：(1)原告於九十一年二月二十八日赴美國，於啟程前一日，由
    其夫乙○○以電話聯絡授權被告公司豐原辦事處業務員劉鳳嬌，為其夫婦投保系
    爭保險，保險費為五千三百四十元。(2)嗣原告於美東時間九十一年四月二十六日
    ，因病住院治療而支出醫療費用。
四、爭點所在及本院之判斷：本件主要爭點在於原告所投保之旅行平安保險是否有附
    加「海外突發疾病每次住院醫療保險」？被告或其職員林鳳嬌等有無擅改原告要
    保內容之情事？經查：
（一）本件原告固主張其向被告投保之旅行平安保險係附加突發疾病醫療險，惟此為
      被告否認。依原告所提出附卷之平安保險保單及保險費收據，其上記載原告與
      乙○○二人所投保之旅行平安險保險金額一千萬元，而附加險則記載每次傷害
      醫療保險金額一百萬元，保費為五千三百四十元，另「海外突發疾病每次住院
      醫療保險金額」欄中，則為空白。又乙○○於九十三年二月二十七日本院九十
      二年度訴字第三一一一號損害賠償事件審理時自承：約於九十一年三月二日，
      被告公司人員即將系爭保單送至伊住處，由伊女兒代收並繳付保費等語，此經
      本院調卷查明。可知本件被告自始所核定之保險種類，即不含「海外突發疾病
      每次住院醫療保險」，而日後原告於美國發生因病住院治療之情事，被告無從
      預知，亦即被告核保之初，尚無法得知附加何項（傷害或突發疾病）醫療險，
      原告發生保險事故之機率較低，自無所謂被告擇其有利項目予以核保可言。又
      原告投保之初若確有意加保「海外突發疾病每次住院醫療保險」，則被告享有
      收取較高額保險費之利益，且透過費率精算與風險分散之保險機制，被告亦堪
      以吸收保險事故發生之風險並承擔理賠責任。故本件被告公司或其人員，當無
      可能為降低理賠風險或圖卸理賠責任，而擅改原告旅行平安險所附加保險種類
      內容。
（二）關於乙○○本件保險要保經過，證人即被告公司業務員劉鳳嬌於本院詳盡結稱
      ：於九十一年二月二十八日上午十一點多，乙○○先生打電話來，那時我人在
      台中市張老師的單位開會，他以電話委託我買他及原告的保險，我有問胥先生
      要不要保意外醫療險，他說要，我跟他解釋除意外醫療險外，還有海外突發疾
      病醫療險，問他是否兩者都要保，他說他跟他太太身體都很好，出門在外，最
      怕的就是意外事故，所以他買意外醫療險就可以了，海外突發疾病醫療險他說
      不用買等語明確；又證人即承辦核保本件保險之被告公司豐原服務中心櫃檯人
      員黃燕玲亦於本院結稱：依卷附劉鳳嬌所填送本件保險要保書及其傳真予乙○
      ○之傳真稿所載內容，是指要保人投保旅行平安保險，另附加傷害醫療險，並
      未加保突發疾病險，否則保險費會提高，且要保書頁首應該是勾選「海外旅行
      （含突發疾病）」一項，而非「旅行平安保險」一項等語，均足徵原告投保時
      ，僅加保「每次傷害醫療保險」，而未加保「海外突發疾病每次住院醫療保險
      」。故被告前開關於此部分所辯內容，應屬可採，原告既未能舉證證明其夫乙
      ○○確有為其投保「海外突發疾病每次住院醫療保險」，而遭被告公司或其人
      員擅自更改保險種類內容之事實，則原告主張被告有侵權行為，自無可採。
（三）依卷附國泰旅行平安保險海外突發疾病醫療保險金附加條款第一條第一款之規
      定，所謂「突發疾病」係指發生突發且急性，須即時住院治療始能避免損及身
      體健康之疾病。而依原告所提之美國醫院（ST. CLAIR HOSPITAL）診斷文件所
      載，原告所患疾病乃胃部腫瘤（gastric tumor），且腫瘤大小達４．５Ｘ４
      ．５Ｘ３．５ｃｍ，依此觀之，原告所患疾病應非屬「突發疾病」之範圍。故
      本件縱認原告有投保「海外突發疾病每次住院醫療保險」，因其所患疾病並非
      該項保險所約定之保險事故，故其仍不得請求被告給付保險金。另關於原告主
      張其投保時約定之保險契約生效時點係九十一年二月二十八日下午四時，被告
      實際核定承保時間卻延至九十一年三月一日上午十時一節，因本件原告發病住
      院日為九十一年四月二十六日，並非發生於前述保險空窗期內，故本件原告並
      未因被告延後承保而受有損害。本件企業經營者即被告既無故意或過失致原告
      受損害之情事，則原告主張依消費者保護法第五十一條請求懲罰性賠償金，顯
      然無據。綜上所述，本件原告主張被告有侵權行為，並依據消費者保護法之規
      定，請求被告給付一百五十萬元及自起訴狀繕本送達被告之翌日即九十三年五
      月四日起至清償日止，按年百分之五計算之利息，為無理由，應予駁回。
五、本件事證已臻明確，兩造其餘攻擊、防禦方法及舉證，核與判決結果無影響，爰
    不逐一論述，附此敘明。
六、據上論結，原告之訴為無理由，依民事訴訟法第七十八條，判決如主文。
中　　　華　　　民　　　國　　九十四　　年　　　三　　月　　　　十一　　日
                                      臺灣臺中地方法院民事第二庭
~B審判長法官　許冰芬
~B法　　　官　劉長宜
~B法　　　官　蔡建興
右為正本係照原本作成。
如不服本判決，應於判決送達後二十日內，向本院提出上訴狀。
中　　　華　　　民　　　國　　九十四　　年　　　三　　月　　　　十一　　日
~B法院書記官
